【裁判字號】    88,交上易,2079
【裁判日期】    890210
【裁判案由】    過失傷害
【裁判全文】
臺灣高等法院臺南分院刑事判決          八十八年度交上易字第二七九號  Ｃ
      上  訴  人
      即  被  告  乙  ○  ○
                原名吳明添）.
      選任辯護人  侯  清  治  律師
右上訴人因過失傷害案件，不服臺灣臺南地方法院八十七年度交易字第二八五號中華
民國八十八年十月二十一日第一審判決（起訴案號：臺灣臺南地方法院檢察署八十七
年度偵字第八四七八號），提起上訴，本院判決如左：
      主      文
原判決撤銷。
乙○○因過失傷害人，處有期徒刑肆月，如易科罰金，以佰元折算壹日。
      事      實
一、乙○○（原名吳明添）於民國八十七年五月二十四日下午二時三十分許，駕駛車
    號ＴＯ－七九０五號自用小貨車，沿台南市○○路由西向東方向行駛，應注意車
    輛行駛，均應在遵行之車道內行駛及在市區道路時速不得超過四十公里，且依當
    時情形又無不能注意之情事，竟疏未注意，以時速七十公里之高速超速行經該路
    五段安西高幹五三號前，見前方有一輛貨車往右靠，即往左閃避，竟因失控而跨
    越中心線駛入對向車道。適有丙○○駕駛車號ＵＮ－五九六一號自用小客車，內
    載其姊丁○○及其大嫂戊○○自對向駛來，亦疏未注意，跨越中心線行駛，二車
    因而閃避不及發生相撞，致丁○○受有左肱骨骨折、頭部外傷、左下肢挫傷之傷
    害；戊○○則受有頭皮及前額撕裂之傷害。
二、案經戊○○、丁○○訴請臺灣臺南地方法院檢察署檢察官偵查起訴。
      理      由
一、訊據上訴人即被告乙○○固坦承有於右揭時地以時速七十公里之速度行駛於上開
    路段而與丙○○之車子發生相撞之事實，惟矢口否認有過失犯行，辯稱：伊車子
    並沒有跨越中心線衝入對方車道，而是丙○○的車子駛入伊的車道云云。惟查，
    右揭事實，業據告訴人戊○○、丁○○指訴綦詳，並有道路交通事故調查表乙份
    及現場照片六張在卷可稽。依上開道路交通事故調查表現場圖所示，被告與丙○○兩車相撞後之碎片係掉落於道路中心線位置，參之告訴人戊○○、丁○○於本
    院審理中亦到庭分別指稱：「我當時抱著小孩，抬頭起來，就見被告車子撞到我
    們的車子，車頭壓到我們車子之引擎蓋。」、「（為何照片顯示被告車頭在地上
    ？）因當時被告夾在駕駛座上，路人為了救他，協力把車頭拉下，救他出來。」
    等語，足見被告與丙○○兩車係在道路中心線位置相撞。而現場照片所示應係被
    告車頭被拉下後之情形，否則豈有可能被告自小貨車在其車道內西向東行駛，變
    成南北向與丙○○之自小客車相撞，是尚不能以現場照片即判定被告之自小貨車
    並未跨越中心線行駛，被告所辯，係屬事後卸責之詞，不足採信。
二、按行車速度，應依標誌之規定，無標誌者，在市區道路時速不得超過四十公里；
    又汽車在雙向二車道行駛時，均應在遵行車道內行駛，道路交通安全規則第九十
    三條第一項第一款及第九十七條第一款分別定有明文。被告駕車行經上開肇事路
    段，自應注意依上述道路交通安全規則之規定行車，以策安全，且依當時之天候
    、路況等客觀情狀，尚無不能注意之情形，乃被告竟疏於注意當地之速限為時速
    四十公里，而以時速約七十公里之速度行駛，且因速度過快失控衝至對向車道，
    致與迎面而來之丙○○所駕駛之小客車相撞，自應負肇事責任。況本件經台南區
    車輛行車事故鑑定委員會鑑定結果，亦認為被告駕駛小貨車與丙○○駕駛小客車
    ，會車未保持安全間隔，同為肇事原因，有該會八十七年南鑑字第八七０六四六
    號鑑定書附卷可參，益徵被告行為之有過失。又告訴人戊○○、丁○○二人確因
    本件車禍受有上開傷害，復有診斷證明書影本二紙在卷可按，而被告之過失行為
    與告訴人受傷間既有相當因果關係，被告犯行堪以認定。
三、至台灣省車輛行車事故覆議鑑定委員會雖認為「丙○○駕駛自小客車侵入來車道
    跨分向線行駛，駛入來車道，為肇事原因，吳明添無肇事因素（惟超速有違規定
    ）」，有該會交覆字第八七一八八四號覆議意見書可稽，惟被告亦係跨越分向線
    衝進對向車道肇事，已如前述，上開鑑定意見此部分尚與實情不符，而為本院所
    不採，併予敘明。
四、核被告所為，係犯刑法第二百八十四條第一項前段之過失傷害罪，其以一過失行
    為致丁○○、戊○○兩人受傷，應依想像競合之例，從其中一過失傷害罪處斷。
    原審因予被告論罪科刑，固非無見。惟查，本件肇事後，被告已被送到奇美醫院
    ，後轉送空軍醫院，嗣經警員到奇美醫院查知被告之姓名住址後，主動到空軍醫
    院去製作警訊筆錄等情，業據證人即承辦警員甲○○於本院審理中到庭證述明確
    ，足見被告係於警員得知其肇事後，循線找其製作筆錄，並非被告於犯罪未被發
    覺前向警員自首，原審認被告符合自首之要件，而依刑法第六十二條前段之規定
    ，予以減輕其刑，尚有未合，且原審疏未論究被告所為，有想像競合關係，亦有
    未當。被告上訴意旨，仍執前詞，否認犯罪，指摘原判決不當，雖非有據，惟原
    判決既有上開可議之處，應由本院予以撤銷改判。爰審酌被告過失之程度、犯罪
    所生危害及犯罪後未與被害人達成和解賠償其損害等一切情狀，量處有期徒刑四
    月，並諭知易科罰金之折算標準，以資懲儆。
五、又本件雖係由被告上訴之案件，惟因原審適用刑法第六十二條前段酌減之法條不
    當，本院自得改判以較重之刑，附此敘明。
據上論斷，應依刑事訴訟法第三百六十九條第一項前段、第三百六十四條、第二百九
十九條第一項前段，刑法第二百八十四條第一項前段、第五十五條、第四十一條、罰
金罰鍰提高標準條例第一條前段、第二條，判決如主文。
本案經檢察官羅清溪到庭執行職務。
中    華    民    國      八十九      年      二      月      十        日
                                  臺灣高等法院臺南分院刑事第二庭
                                      審判長法官  游    明    仁
                                            法官  李    文    福
                                            法官  呂    佳    徵
右正本證明與原本無異。
不得上訴。
                                      法院書記官  陳    嘉    琍
中    華    民    國      八十九      年      二      月      十一      日
附錄本案論罪科刑法條全文
刑法第二百八十四條第一項：
因過失傷害人者，處六月以下有期徒刑、拘役或五百元以下罰金，致重傷者，處一年
以下有期徒刑、拘役或五百元以下罰金。


司法院資訊處製作；財團法人民間司法改革基金會備份。
